【裁判字號】    98,交聲,1554
【裁判日期】    980518
【裁判案由】    違反道路交通管理處罰條例聲明異議
【裁判全文】
臺灣臺北地方法院交通事件裁定
受處分人
即異議人  甲○○
上列受處分人即異議人因違反道路交通管理處罰條例事件，對於
交通部公路總局臺北區監理所中華民國九十八年四月三日所為之
處分（原處分案號：北監自裁字裁四○—ＺＦＰ○三○四五五號
）聲明異議，本院裁定如下：
    主  文
異議駁回。
    理  由
一、按汽車行駛於應繳費之公路、橋樑、隧道或輪渡，不依規定
    繳費者，處汽車所有人或駕駛人新臺幣（下同）三千元以上
    六千元以下罰鍰，並追繳欠費，道路交通管理處罰條例第二
    十七條第一項定有明文。
二、原處分意旨略以：受處分人即異議人甲○○所有車牌號碼六
    ○二七—ＦＫ號自用小客車，於民國九十七年十月三十日下
    午六時十四分許，行經樹林收費站北上第十一車道時，因卡
    片餘額不足，未能當場扣款，因有「汽車行駛於應繳費之公
    路不依規定繳費（卡片餘額不足）」之違規行為，經通知受
    處分人於同年十二月十一日前補繳ＥＴＣ通行費，受處分人
    竟未於期限內補繳，原舉發機關即內政部警政署國道公路警
    察局於九十八年二月二十日以受處分人違反道路交通管理處
    罰條例第二十七條第一項規定製單舉發，經受處分人於應到
    案日期前申訴，經原處分機關即交通部公路總局臺北區監理
    所函請交通部臺灣區○道○○○路樹林收費站調查結果，仍
    認受處分人有前開違規行為，原處分機關乃依道路交通管理
    處罰條例第二十七條第一項，及違反道路交通管理事件統一
    裁罰基準表之規定，於同年四月三日以北監自裁字裁四○—
    ＺＦＰ○三○四五五號裁決書，裁處受處分人罰鍰三千元。
三、異議意旨略以：受處分人於九十七年十月三十日路經樹林收
    費站ＥＴＣ車道時，未查覺扣款失敗，且遠通電收股份有限
    公司（下稱遠通電收公司）所寄發補繳通知單之送達地址為
    年邁父母親所居住，因渠等以為是詐騙信件而未告知，受處
    分人於九十八年二月二十五日至西湖休息站充值ＥＴＣ時，
    服務人員才告知有一筆扣款失敗及未繳款紀錄，當下得知後
    立即繳費，並非惡意欠繳云云。
四、經查，受處分人所有車牌號碼六○二七—ＦＫ號自用小客車
    ，於九十七年十月三十日下午六時十四分許，行經樹林收費
    站北上第十一車道時，因卡片餘額不足，未能當場扣款，因
    有「汽車行駛於應繳費之公路不依規定繳費（卡片餘額不足
    ）」之違規行為，經遠通電收公司通知受處分人於同年十二
    月十一日前補繳ＥＴＣ通行費，受處分人未於期限內補繳之
    事實，此為受處分人所不否認，並有內政部警政署國道公路
    警察局公警局交字第ＺＦＰ○三○四五五號舉發違反道路交
    通管理事件通知單在卷可稽。受處分人固以前揭情詞置辯，
    惟：
    1.按人民違反法律上之義務而應受行政罰之行為，法律無特
      別規定時，雖不以出於故意為必要，仍須以過失為其責任
      條件。但應受行政罰之行為，僅須違反禁止規定或作為義
      務，而不以發生損害或危險為其要件者，推定為有過失，
      於行為人不能舉證證明自己無過失時，即應受處罰，司法
      院大法官會議釋字第二七五號解釋著有明文可參。足見，
      人民違反行政法上之義務者，其處罰並不以行為人主觀上
      有違規之故意為限，即便因為自己之疏忽，而導致違規，
      自仍應受罰，甚且行政罰上，原則上尚採推定過失責任，
      亦即只要行為人無法舉證證明自己無過失，即應受罰。
    2.次按違反道路交通管理事件統一裁罰基準及處理細則第五
      條規定，處理違反道路交通管理事件，有關文書之送達程
      序，依行政程序法之規定，而依行政程序法第七十三條第
      一項之規定，於應送達處所不獲會晤應受送達人時，得將
      文書付與有辨別事理能力之同居人、受雇人或應送達處所
      之接收郵件人員。又汽車所有人名稱、地址等如有變更，
      均應向公路監理機關辦理登記，如不依規定申報登記者，
      處汽車所有人九百元以上一千八百元以下罰鍰，道路交通
      安全規則第二十三條第一項、道路交通管理處罰條例第十
      六條第一項第一款亦有明文，是汽車所有人之地址如有變
      更，應向公路監理機關辦理登記，如汽車所有人違反此項
      義務，即應承擔該不利益。
    3.本件受處分人於九十二年五月一日起即設籍在臺北縣新店
      市○○街一三八巷十三弄六號迄今，有法務部戶役政連結
      作業系統個人基本資料查詢結果附卷可稽，且受處分人於
      本件聲明異議狀所記載之住址亦為上址，遠通電收公司於
      九十七年十一月二十日以掛號郵件（號碼：000000
      00000000號）將本件補繳通行費及作業處理費通
      知單郵寄至受處分人前址住所即車籍地址，並於同年月二
      十四日由其母代為簽收，有高速公路局委託遠通電收公司
      辦理電子收費業務送達證書附卷可佐，堪認該補繳通知單
      已合法送達予受處分人，其效力自應認與交付本人同，至
      其母已否轉交，何時轉交，均與已生送達之效力不生影響
      。參諸前揭說明及規定，受處分人即便因自己疏失而導致
      違規，仍應受罰，亦不能以其母未實際轉交補繳通知單為
      由，執為本件免罰之依據。
五、綜上所述，原處分機關對受處分人之前揭違規行為，依道路
    交通管理處罰條例第二十七條第一項，及違反道路交通管理
    事件統一裁罰基準表之規定，於九十八年四月三日以北監自
    裁字裁四○—ＺＦＰ○三○四五五號裁決書，裁處受處分人
    罰鍰三千元，核無不當。是本件聲明異議為無理由，應予駁
    回。
據上論斷，應依道路交通案件處理辦法第十九條，裁定如主文。
中    華    民    國  九十八  年    五    月   十八   日
                          臺灣臺北地方法院交通法庭
                              法      官  孫萍萍
以上正本證明與原本無異。
如不服本裁定，應於送達後五日內，向本院提出抗告狀。
                              書  記  官  林義盛
中    華    民    國  九十八  年    五    月   十八   日


司法院資訊處製作；財團法人民間司法改革基金會備份。
